Nachlaß Leopold von Ranke
Nachlaß Leopold von Ranke
- Nachl. Leopold von Ranke/Segment II: Italienische Geschichten, 41 (Haupt-)Mappen mit zusammen 484 MS. Standortkonvolut
  - Nachl. Leopold von Ranke/Segment II: Italienische Geschichten/Venedig, 117 MS in 10 (Haupt-)Mappen. Standortkonvolut rekonstruierter Nachlass
    - Venedig. Allgemeines und Unbestimmtes 23/3 1867Wien Venedig Mantua Florenz Rom Mailand Berlin, 1 Mappe mit 20 (15+5) MS, zusammen 207Bl.; diverse Zählungen. Quellen-Excerpte, teils kommentierte Quellen-Listen sowie Literatur-Auszüge und Notizen Rankes.; Diese blaue Folio-Mappe wurde am 23.März 1867 zur Vorbereitung der SW angelegt und sammelt während Rankes italienischer Reise (zumeist schon in Wien) angelegte Excerpte, teils kommentierte Titel-Listen und Notitzen. Unter dem Titel Excerpte aus Chroniken, Uebersichten von Manuscript. Sammlung. zeigt das hintere InnenBl. eine handschriftlich verfasste Disposition von insgesamt 29 (teils Sammel-)Titeln - nurmehr 15(+5) konnten wir rekonstruieren bzw. hier wieder zusammenführen: 1) Manuscr. della libr. d. Brera (Bl.1-2; Mailand, Bibl. di Brera; vgl. zu Rankes Reise nach Mailand u.a. BW S.223) 2) Libreria Vallicelliana. Ausz. aus dem Realkatalog der MSS. (Bl.3-6; Rom, Bibl. Vallicelliana; vgl. u.a. BW S.192f.) 3) Departimenti degli Affari Esteri Archiv v. Mantua (Bl.7-10; Mantua, Archiv; vgl. BW S.176/178/181.) 4) Chronik des Marin Sanuto (Bl.11-98; Wien, Venezianisches Archiv; vgl. u.a. BW S.125/127, SW 42 S.175f., SW 39/Analecten Nr.4 und SW 12/ Analecten S.35) 5) Chronik Longo Qu.p.496-528. Fosc.nr 51 (Bl.99-104; Wien, k.k. Hofbibliothek; vgl. zur Chronik Longo in Rankes Bibliothek Muir MS 75, SW 42 S.38f./S.55) 6) Übersicht der in den Foscarinischen MSS befindlichen Relazionen u Discorsi (Bl.105-134; Wien, k.k. Hofbibliothek; u.a. in SW 42 S.138 sind Handschriften des Marco Foscarini allgemein erwähnt, vgl. u.a. auch BW S.121/125/131) 7) Catalogi Venetiani di S. Marco (Bl.135-138; Venedig, Markusbibliothek; vgl. zur Marcusbibliothek u.a. BW S.169 und NB S.109) 8) Spogli della Magliabechiana (Bl.139-148; Florenz, Bibl. Magliabechiana; vgl. u.a. zu Rankes Arbeiten in Florenz BW S.213/214/217 und NB S.122/123/137) 9) Notizen u Excerpte (..) alles Foscarinische MSS. zu Wien. (Bl.149-162; Wien, k.k. Hofbibliothek; Rankes Titelliste Bl.149 zählt auf: 1. aus der Chronik Agosthini oder Tiepolo: (von 1486) Dogenwahlen 2. aus der Chronik Longi oder Malipier. Beschlüße der Zehn. 3. 4 zwey kleine Chronik[en] des 15.Jahrh. 5. aus der Chronik Antonio Morosini. (Bajazeth u Timur) 6. kl[eine) Notiz v. der Chronik Priuli v 1500. 7. Verlorenes Blatt aus der zweyten Ch[ronik] Priuli v 1628 (..) 8. (..) wichtig f[ür] d[ie] X 9. Chronik Nr.38 (..) Chr[onik] Agostini (Foscari); vgl. allgemein SW 42) 10) Notizen bzw. Diverse Relazioni (Portugalo, Napoli, Milano, Urbino, India, Soria, Spagna, Constantinopoli, Inghilterra, Francia, Milano, Ongaria, Roma, Paesi Bassi, Savoia, Germania) (Bl.163-171; zumeist Wien, k.k. Hofbibliothek) 11) Thesori politici (Bl.172-175; Rom) 12) Manuscripta Historica Bibliothecae Viennensis (Bl.176-193; Wien,k.k Hofbibliothek; vgl. u.a. NB 107f., BW S.136 und S.124 (Brief Leopold an Heinrich Ranke, Ende November 1827:) Alle Morgen um neun gehe ich nach der Bibliothek) 13) Alla replica del Sr. Av. Fea (..) arco di Claudio (Bl.194; Rom) 14) Fragm. orientalis hist. tempore Comnenorum (Bl.195-196; Rom) 15) Machiavellistarum hodierni seculi etc. principia (Bl.197-198; Fragment - vgl. Muir MS 55 in Rankes Bibliothek in Syracuse) Nicht auf der Liste stehend, doch in diesen Zusammenhang gehörend: 16) In der K.K. Bibliothek zu Wien findet sich ein Quartband nr.634 unter dem Titel: Raccolta de Manuscritti di stato parte antichi parte moderni della republica di Venezia. L'anno 1674. 223 Blatt. (Bl.199-202; Wien, k.k. Hofbibliothek; darin Bl.199f. Opinione del Padre Fra Paolo Servita, vgl. SW 42/Analecten S.125f.) 17) I Lib[reria] Ambros. Ambasciatori diversi 1425-1592 (Bl.203; Mailand, Bibl. Ambrosiana) 18) Chroniche. 1380-1626 (Bl.204-205; Wien) 19) Chronica Dolfin. 1445-1500 (Bl.206; und weitere Chroniken bis 1712) 20) Foscarini (..) Marco storia della Letteratura Veneziana 1752 (Bl.207; Excerpte, nicht in Rankes Hand; vgl. u.a. SW 42 S.26; vgl. hier u.a. auch Muir MS 414: Rankes Reference sheet to Giorgio Vasari, Vite de piu excellenti pittori, scultori ed architetti etc. in Rankes Bibliothek in Syracuse).; Mappe ex Faszikel 6.1; Bl.1-2 ex 3.3; Bl.3-6 ex 4.15; Bl.7-10 ex 3.8; Bl.11-98 - (im Einzelnen: Bl.11-18 ex 6.5; Bl.19-26 ex 4.7(&Bl.21-24 ex 4.1); Bl.27-34 ex 9.2(Bl.29-32 ex 5.3); Bl.34-38 ex 20.1.; Bl.39-42 ex 3.2; Bl.43&48 ex 2.3(Bl.44-47 ex 4.7); Bl.49-56 ex 1.3; Bl.57-60 ex 3.2; Bl.61-72 ex 6.6; Bl.73-76 ex 1.3; Bl.77-78 ex 2.3; Bl.79-90 ex 9.2; Bl.91-98 ex 1.3); Bl.99-104 ex 2.4; Bl.105-134 - (im Einzelnen: Bl.105-108 ex 6.2; Bl.109-112 ex 2.6; Bl.113-118 ex 6.2; Bl.119-122 ex 4.7; Bl.123-124 ex 5.4; Bl.125-128 ex 5.1; Bl.129&134 ex 7.4(Bl.130-133 ex 19.3)); Bl.135-138 ex 6.4; Bl.139-148 ex 3.7; Bl.149-162 ex 6.5; Bl.163 ex 6.1; Bl.164-65 ex 3.6; Bl.166-67 ex 6.1; Bl.168-69 ex 24.I; Bl.170-71 ex 7.1; Bl.172-175 ex 38 I D 35; Bl.176-193 ex 6.1; Bl.194 ex 37.8; Bl.195-96 ex 30.I; Bl.197-98 ex 1.8; Bl.199-202 ex 13.1; Bl.203 ex 3.3; Bl.204-205 ex 3 lose; Bl.206 ex 1.3; Bl.207 ex 6.5.
      Edward Muir: The Leopold von Ranke Manuscript Collection of Syracuse University. The Complete Catalogue, Syracuse 1983
    - Venedig I 1867Wien Venedig Rom Siena Frankfurt Berlin, 1 Mappe mit 39 MS, zusammen 293Bl.; diverse Zählungen. Quellen-Abschriften bzw. -Excerpte zumeist in Rankes Hand, Literatur-Auszüge sowie erste Ausarbeitungen und Notizen Rankes.; Diese blaue Folio-Mappe trägt kein Datum, doch ist sie gleich den anderen, 1867 zur Vorbereitung der SW eingerichteten Mappen angelegt und sammelt Quellen-Abschriften bzw. -Excerpte, Literatur-Auszüge und erste Ausarbeitungen aus Rankes italienischer Reise (Ausnahme: Nr.3, wohl von 1835). Unter dem Titel Venedig I zeigt das hintere InnenBl. eine handschriftlich verfasste Disposition mit 41 (teils Sammel-)Titeln, die wir rekonstruieren bzw. hier zusammen- und an- führen; 3 MS befinden sich heute in Rankes Bibliothek in Syracuse(Nr.2&5&13); 1 MS (Nr.17) war nicht weiter zu klären. Der Liste folgend im Einzelnen: 1) Venezianisches. Innere S.[achen] aus dem Sanuto 1500 - 1532 (Bl.1-12; Wien, Venezianisches Archiv; vgl. allgemein zum Umfeld BW S.125/127, SW 42 S.175f., SW 39/Analecten Nr.4 und SW 12/ Analecten S.35) 2) Venezia. Rel[azione] di Francia Marin Giustinian 1535. 36 (Bl.- -; in Rankes Bibliothek in Syracuse, vgl. Muir MS 106) 3) Il Doge Leonardo Donato: Historia de tutte le cose (..) nella rep[ubli]ca in tiempo del suo principato (Bl.13-14; Bibl. Frankfurt, Glanburg MS; Bl.13 Donato wird sehr gelobt - vgl. zum Umfeld SW 38 S.217f.) 4) Uskochi(Bl.15-16) und Viaggio maritimo fatto der Alfonso Acquario (..) 1555 (..) ich finde die erste Spur v. d Uscochen (Bl.17-18) (Bl.15-16, Rom, vatic. Bibl.; Bl.17-18, Venedig, Sammlung Quirini; die zwischen Bl. 17/18 wohl eingelegte, umfangreichere Quellen-Abschrift fehlt; vgl. u.a. SW 42 S.12) 5) Venetia Verona (Bl.- -; in Rankes Bibliothek in Syracuse, vgl. Muir MS 384) 6) Levante. Nicol. Barbadico (..) 1563 (Bl.19-20; Venedig; innen Bl.19' Basadona. Rel[azio]ne dell Sindicato di Levante 1566) 7) Savorgnano vom übrigen Seestaat. (Bl.21-22; Wien; vgl. zu Savorgnano u.a. SW 42 S.13/15/17) 8) Einkünfte u Ausgaben v Venedig (..) aus Sanuto (Bl.23-26; Wien; vgl. u.a. Rankes Bemerkungen zum Staatshaushalt der Venezianer SW 42 S.21f.) 9) Familien. Alte Neue. (Bl.27-28; Wien; vgl. u.a. SW 42 S.78f.) 10) Historia (..) dell (..) Cesare Cavalieri (..) sopra le miserie delle prigion di Venetia (Bl.29-32; Venedig, Marcusbibliothek) 11) M. Anton. Sabellici de Venetae urbis situ (Bl.33-40; Wien; innen Bl.34f. In einer Chronik bis 1442) 12) Liber legum et consuetudinum imperii Romaniae approbatorum in consilio (Bl.41-44; Venedig, Marcusbibliothek; innen Bl.42'f. Commer[c]e di Levante) 13) Discorso sopra la richiesta fatta da Fiamenghi a la republica (Bl.- -; in Rankes Bibliothek in Syracuse, vgl. Muir MS 388) 14) Venezian. Wasserbau (..) 1811 2 B[ände] herausg. v Angelo Zendrini. Aus den Papieren des Magistrato delle acque zusammengestellt. (Bl.45-56; Wien) 15) (Venedig) Concept (Bl.57-74; Wien. Titel Bl.1 Bemerkungen zur alten Venez. Geschichte; Bl.65/67 eine Cassiodor-Stelle, die in SW 42. Einleitung S.3 wieder erscheint: Cassiodor sagt, daß [die Venezianer] wie Wasservögel ihre Häuser aus Weidengeflecht und Lehm bauen) 16) Hist[oria] di cose recondite della republica di Venezia (Bl.75-80; Wien; innen Bl.75'f. Relatione della Serenissima Republica di Venetia (..) erste Frage von wem?) 17) Congiura contro Venezia ordita da Spagnuoli (Bl.- -; unklar, ein mit Congiura beginnendes Muir MS 63 in Rankes Bibliothek in Syracuse ist ganz unpasssend) 18) Venez.[ianische] Industrie u. Handel (Bl.81-82; vgl. Muir MS 65) 19) Cappelari 333 (Bl.83-84; Wien; innen Bl.83'f. Delle fortezzi di Istria, Dalm[atia] e Lev[ante]) 20) Discorso historico, geographico e politico (..) della republica Veneta (Bl.85-96; Wien, k.k. Hofbibliothek und Venedig; innen u.a. Bl.90'f. Handelsverhältnisse zu Neapel und Bl.98f. Relatione dell Eccmo. Sr. Domenego Gritti (..) di Morea (..) 1691 - (Rel. Gritti aus der Marcusbibliothek, Venedig; vgl. SW 42 S.283f.) 21) Venezianischer Staat. Morea c. 1700 Cerigo, Zine 1577 Corfu 1660. MSS Fosc. (Bl.97-112; Wien, k.k. Hofbibliothek; vgl. u.a. SW 42 S.283f.) 22) Memorie storiche sopra il cons.[iglio] de X (..) G. An. Spada (Bl.113-120; innen Bl.114 Praxis der Staatsinquisit[ion]; vgl. überhaupt SW 42 S.87f.) 23) Zur Verfassung Venedigs (Bl.121-124; Wien; dies MS beginnt Wie kann nun ein auf diese Weise gebildeter Staat sich regieren?; vgl. allgemein SW 42 S.33f.) 24) Rubriche di decreti del consiglio de dicci (Bl.125-126; vgl. allgemein SW 42 S.31f.) 25) Primus secretorum illustrissimi consilii Decem cepitus prinicipe Smo. D.Andrea Gritti Vendramin (..) 1325. Gewalt der Zehn (Bl.127-140; Wien) 26) Zehen u. innere Geschäfte (Bl.141-162; Wien) 27) Verwaltung der Zehen Secr. Roma 1573-1612 Reihe der Staatsinquisitoren. (Bl.163-178; Wien; innen Bl.164f. Zur venezianischen Staatsverwaltung; u.a. anderen zitiert Ranke aus seinen - hier libro terzo und quarto da Roma betreffenden - Excerpten Bl.174f. in SW 42 S.99/103-107) 28) Ueber die venez. Staatsverf[assung] im 16.Jahrh. (Bl.179-180; nur Titel und Notizen auf dem Umschlag, Inhalt fehlt) 29) Venedig. Allgem. Bemerk[un]g[en] des Savorgnan (Bl.181-182; Wien; vgl. zu Savorgnano u.a. SW 42 S.13/15/17) 30) Copia di l[ette]re] mandate per Anzolo Trevisan Canziler ~1501 (Bl.183; 183v: Bibl. di Siena) 31) Venedig CX 1572-1627(Bl.184-203; Wien) 32) L[ette]ra di Jacomo Vedova (..) 1531 (Bl.204-207; Rom, Bibl. Chigi; Quellen-Abschrift Bl.205-206 nicht in Rankes Hand) 33) Inhalt der Statuten (Bl.208-209) 34) Lettere di Josephat Barbaro 1473f. (Bl.210-211; Wien, k.k. Hofbibliothek) 35) Lehre des Fra Paolo (Bl.212-213; Wien, k.k. Hofbibliothek) 36) Instruttione data a M[onsigno]re Achille de Grassis per Venetia (..) 1551 (Bl.214-217; Rom, Bibl. Albani; Leit-Notizen von Ranke, Quellen-Abschrift Bl.214-216 fremder Hand) 37) Venedig Wall Landos 1538 (Bl.218-219) 38) Descritione del sito confine costumi governi (..) di Friuli (Bl.220-225; Wien) 39) Fasti Veneti. 1570 - 4. 1580-1600 in fünf Foliobänden. MSS Foscarini 110-114 (Bl.226-261; Wien, k.k. Hofbibliothek; vgl. u.a. SW 42 S.69) 40) Prattica del tribunale del eccelso. Conseglio de X in Venezia Opera di Francesco Verdizotti (..) 1676 (Bl.262-269; Venezianisches Archiv zu Wien; u.a. innen Bl.275' Gesetze über die Inquisition, die in Siebenkees nicht verzeichnet sind ) 41) 1588 Mantua (Bl.270-289; Wien; innen Bl.288f. Capitular dei capi dell Eccmo Cons[iglio] di X., vgl. SW 42 S.49) 42) nicht auf der Liste stehend, doch in diesen Zusammenhang gehörend: Diverse cose urbane (..) dell origine e continuazione del conseglio di X (darauf: Da che nacquero le cose antescritte del 1582 (..) di G.A. Veniero (Bl.290-291; Venedig; vgl. SW 42 S.55) 43) Copia di uno capitulo di l[ette]re di X Gasparo Contarini (..) 27.Sept 1522 (Bl.292-293; unklar, wo Rankes diese Quellen-Abschrift fremder Hand erwarb; vgl. zu Contarini u.a. SW 42 S.33f. und SW 37 S.101f.; vgl. auch Muir MS 282 und MS 341).; Bl.1-12 ex Faszikel 6.2; Bl.13-14 ex 6.1; Bl.15-16 ex 4.17 und Bl.17-18 ex 3.3; Bl.19-20 ex 6.3; Bl.21-22 ex 5.11; Bl.23-26 ex 4.1 und Bl.27-28 ex 6.6; Bl.29-32 ex 6.4; Bl.33-40 ex 1.I; Bl.41-44 6.5; Bl.45-56 ex 6.4 (Bl.48-51 ex 6.6); Bl.57-74 ex 6.4 (Bl.64-67 ex 6.3); Bl.75-80 ex 6.4; Bl.81-82 ex 6.6; Bl.83-84 ex 4.11; Bl.85-96 ex 6.9; Bl.97-112 ex 6.2; Bl.113-120 ex 6.5 (Bl.115-118 ex 6.4); Bl.121-124 ex 6.6; Bl.125-126 ex 6.1; Bl.127-140 ex 6.4; Bl.141-162 ex 6.4 (Bl.143-143 ex 3.6); Bl.163-178 ex 6.8; Bl.179-180 ex 6.5; Bl.181-182 ex 6.4; Bl.183 ex 20.1; Bl.184-203 ex 6.4 (Bl.188-191 ex 6.1); Bl.204-207 ex 2.4; Bl.208-209 ex 6.8; Bl.210-211 ex 6.2; Bl.212-213 ex 6.9; Bl.214-217 ex 4.12; Bl.218-219 ex 6.4; Bl.220-225 ex 4.12; Bl.226-261 ex 6.8; Bl.262-269 ex 6.8; Bl.270-277 ex 6.7; Bl.278-79&288-89 ex 6.4; Bl.280-287 ex 6.8; Bl.290-291 ex 6.5; Bl.292-293 ex 9.1.
      Edward Muir: The Leopold von Ranke Manuscript Collection of Syracuse University. The Complete Catalogue, Syracuse University Press, Syracuse/NY, 1983.
    - Venedig II [Venedig vorwiegend bis 1617/18] Wien Venedig Rom Berlin, 16 MS (19-3) mit zusammen 178Bl.; diverse Zählungen. Quellen-Abschriften bzw. -Excerpte zumeist in Rankes Hand, Notizen und erste Ausarbeitungen Rankes.; Eine 1867 in Vorbereitung der SW angelegte Mappe Venedig II fand sich nicht mehr - wir rekonstruieren den Inhalt möglichst entsprechend den umfangreichen Quellen-MS-Listen, die Ranke nach 1849 für Quellen-Abschriften bzw. -Excerpte und Ausarbeitungen aus der italienischen Reise anlegte. Diese gaben gewöhnlich die Vorlage für die auf den hinteren InnenBl. zumal der blauen Folio-Mappen dann 1867 aufnotierten Inhaltsverzeichnisse. 19 MS (18+1) konnten wir rekonstruieren bzw. hier wieder zusammenführen, 3 MS sind ganz in Syracuse (Nr.2&4&5; bei Nr.19 nur De la Torre): 1) Einkünfte und Ausgaben v Venedig 1582.83. (Bl.1-4; Wien, k.k. Hofbibliothek; vgl. zum Umfeld u.a. SW 42 S.20/21f.) 2) Relazione della Dalmazia dell' (..) Ferrigo Nani (..) 1591 (Bl.- -; in Rankes Bibliothek in Syracuse, vgl. Muir MS 376) 3) Aus dem Leben Paolo Sarpi 1553//1613 (Bl.5-12; Wien; vgl. u.a. SW 38 S.131f. und S.220f., SW 39/Analecten S.25*f.) 4) + 5) Zwei Relazioni di Venezia 1590 (Bl.- -; in Rankes Bibliothek in Syracuse, vgl. Muir MS 380&428) 6) Cose Venetiane, estrate da relationi forestieri 1581-1723 (Bl.13-20; Venedig, Marcusbibliothek; darin u.a. Bl.16 Rankes Excerpte aus der Relazione di Roma 1702 von Erizzo, vgl. SW 39/ Analecten Nr.154; vgl. in Rankes Bibliothek in Syracuse Muir MS 162 ) 7) Flotte von Venedig. Handel. Reise des Pigafetta (Bl.21-40; Wien, k.k. Hofbibliothek, teils aus den Fuggerschen und Foscarinischen Sammlungen; vgl. zum Umfeld SW 42 S.23f.) 8) Venezianische Staatsinquisition. Secreta Cons. 1539-1717. Secr. da Roma 1678. (Bl.41-70; Wien; vgl. SW 42 S.87f.) 9) Aus Venezianischen Chroniken. MSS. Biblioth. Vindob. Fosc. Vorneml. auf das 17.Jahrhundert. Scortinio Chronik über die Dogenwahlen Chronik v Geron[ymo] Priuli.I. II. III.(Eingeschlossen zwey wichtige Schriften über die Verschwörung von 1618 (Bl.71-115; Wien, k.k. Hofbibliothek; vgl. z.B. zu der Bl.76f. excerpierten Cronica Veneta aus der Foscarinischen Sammlung SW 42 S.138f., vgl. zu Priulis Chronik (Bl.100f.) SW 42 S.138/203, vgl. zum Raggionamento(Bl.103f.) SW 42 S.210) 10) Relazione di Successi di Segua 1601 e 1602 (Bl.116-117; Venedig, Marcusbibliothek) 11) Notiz zu Aluise Foscarini, 1628, Per Ambasciator per Complimentar la Principessa Amalia Guglielma di Brunswik (..) in Modena (Bl.118-119; Venedig; nicht in Rankes Hand) 12) Entrata, Spese, Commercio di Venezia. 1606 Corsini 163. (Bl.120-121; Rom, Bibl. Corsini; vgl. zum Umfeld u.a. SW 42 S.20/21f.) 13) Venedig 1607 Ravvedimento seu protesta di un Cl.Sen[ato]r Veneto scritta (Bl.122-123; Rom, Bibl. Altieri) 14) Rel.[azione] di 7 theologi Veneti (Bl.124-125; Rom, Bibl. Corsini; vgl. zum Umfeld SW 42 S.224/225f.) 15) Congiura I. Communicate 1615-1618(1620) (Bl.126-131; Venedig, Staatsarchiv; Bl.127/128 gibt Ranke ein Inhaltsverzeichnis der Communicate; ursprünglich inliegend Muir MS 349; vgl. überhaupt SW 42 S.137f.) 16) Uscochi et armata 1615 (Bl.132-133; Venedig) 17) Opinione del P. Fra Paolo Servita, Consultor di Stato (..) 1615 (Bl.134-158; Wien, k.k. Hofbibliothek; Innen u.a. Bl.138f. Istoria Veneta scritta da DD. Nicc. Contarini Dogue de Venezia. Vollst. in 10 Büchern, k.k. Archiv; vgl. zur Opinione SW 42/Analecten S.115/125f.) 18) Ms. de Leon. Diverse cose della citta di Venetia 1617 (Bl.159-170; Venedig; Leon u.a. erwähnt in SW 42 S.168) Nicht auf den Listen stehend, aber laut Umschlags-Titel zu Nr.17) gehörend: 19) Compendio di me Francesco da Molino 1558-1595 (Bl.172-177; Quellen-Abschrift nicht in Rankes Hand, eingelegt in einen beigen Umschlag Bl.171/178, der von Wiedemann betitelt ist: Domenico Molino Tagebuch. Paolo Sarpi Opinione (..). De la Torre - De la Torre ist in Rankes Bibliothek in Syracuse (vgl. MS Muir 19 bzw. Ra 905 M189), Sarpis Opinione vgl. oben Nr.17 und zum vorliegenden Compendio Molinos vgl. u.a. SW 42 S.60/68/73).; Bl.1-4 und 5-12 ex Faszikel 6.4; Bl.13-20 ex 6.1(Bl.16-17 ex 6.9); Bl.21-40 ex 6.6; Bl.41-70 ex 6.8(Bl.42-45 ex 6.4); Bl.71-115 ex 6.5; Bl.116-117 ex 6.3; Bl.118-119 ex 6.4; Bl.120-121 ex 4.1; Bl.122-123 ex 6.4; Bl.124-125 ex 4.4; Bl.126-131 ex 6.7; Bl.132-133 ex 6.6; Bl.134-158 ex 6.4; Bl.159-170 ex 6.7(Bl.162-165 ex 6.6); Bl.171-178 ex 6.4.
      Edward Muir: The Leopold von Ranke Manuscript Collection of Syracuse University. The Complete Catalogue, Syracuse/NY 1983.
    - Venedig bis 1618 (Venedig III) 13/3 1867Venedig Rom Berlin, 1 Mappe mit 7 (12-5) MS, zusammen 31Bl.; diverse Zählungen. Quellen-Abschriften bzw. -Excerpte zumeist in Rankes Hand, erste Ausarbeitungen Rankes.; Diese blaue Mappe wurde am 13.März 1867 in Vorbereitung der SW angelegt, und sammelt Quellen-Abschriften bzw. -Excerpte und erste Ausarbeitungen aus Rankes italienischer Reise - unter der Überschrift Venedig III zeigt die auf dem hinteren InnenBl. angelegte Liste 13 (teils Sammel-)Titel, wovon wir 12 rekonstruieren bzw. hier teils wieder zusammenführen konnten; 5 davon (Nr.2/3/4/7/8) sind heute komplett in Rankes Bibliothek in Syracuse, 1 MS (Nr.10) befindet sich teils in Berlin, teils in Syracuse. Der Liste folgend im Einzelnen: 1) Muazzo da Sta. Maria Zobenigo (Bl.1-2; Venedig; nicht in Rankes Hand; vgl. zu den Muazzos auch Muir MS 2 bzw. MS 63 und MS 49) 2) Rel.[atione] di Venetia, suoi riti et interessi con tutti principi di Europa 1660 (Bl.- -; in Rankes Bibliothek in Syracuse, vgl. MS Muir 381) 3) Rel.[atione] dello stato presente del governo della rep.[ublica] di Venetia 1670 (Bl.- -; in Rankes Bibliothek in Syracuse, vgl. MS Muir 382) 4) Rel.[atione] di Giacomo Nani 1673 (Bl.- -; in Rankes Bibliothek in Syracuse, vgl. MS Muir 363) 5) Kirchen unter Venedig 1691 (Bl.3-4; Rom, Bibl. Vallicelliana; u.a. aufgeteilt in Spalato, Cattaro und Zante) 6) Von Muazzo Hist.[oria] del governo antico et presente della rep[ublica] di Venezia 1699 (Bl.5-22; Venedig, Correr; aus Franz Muazzos Guerra della Morea zitiert Ranke u.a. in SW 42 S.285/295f.) 7) Rel.[latione] della Christianita di Constantinopoli, Pera e Galata [dal] p[adre] David di S. Carlo 1700 (Bl.- -; in Rankes Bibliothek in Syracuse, vgl. MS Muir 311) 8) Notizie universali di Albania e dell' operato da Mons. Zmaierich 1703, 1704 (Bl.- -; in Rankes Bibliothek in Syracuse, vgl. MS Muir 289; vgl. Datensatz Nebenländer der europäischen Türkei 15/3 67) 9) Discorso fatto nel Ecc. Sen. in materia della perpetuita delle da Aa. Memmo 1710-1720 (Bl.23-24; Venedig; innen Bl.24 Bilancio della (..) economia (..) muss von eta 1710 oder 20 seyn) 10) Schulenburg 1719/1721 (Bl.25-27; Venedig. Betitelter Umschlag - die 4 auf dem TitelBl. aufgelisteten MS sind heute in Rankes Bibliothek in Syracuse, vgl. MS Muir 386 G, einzig 1 Bl.Relazione di Schulenburg. Corsini 1173. 421-427(Bl.26) war im Berliner Ranke-Nachlass verblieben und konnte hier her rückgeführt werden) 11) Commercio. Scrittura delle diput. al commercio 1739/1740 (Bl.28-29; Venedig) 12) Rendite e Spese di Venetia 1768 (Bl.30-31; Venedig, Archivio Corretori).; Bl.1-2 ex Faszikel 6.4; Bl.3-4 ex 4.6; Bl.5-22 ex 6.1; Bl.23-24 ex 4.1; Bl.25&27 ex 6.4, Bl.26 ex 2.3; Bl.28-29 ex 6.6; Bl.30-31 ex 6.6.
    - Venedig. 1618 - 1700 (Venedig IV)[von einer Ausnahme abgesehen ist die tatsächliche Zeitspanne der MS 1618-1647] 13/3 1867Wien Venedig Rom Berlin, 1 Mappe mit 9 (10-1)MS, zusammen 57Bl.; diverse Zählungen. Quellen-Abschriften bzw. -Excerpte eigener und fremder Hand, erste Ausarbeitungen Rankes.; Diese dünne, beige Mappe Venedig IV wurde 1867 zur Vorbereitung der SW angelegt und sammelt Quellen-Abschriften bzw. -Excerpte und erste Ausarbeitungen aus Rankes italienischer Reise, die zumeist die Verschwörung gegen Venedig 1618 betreffen (vgl. SW 42 S.135f.); eine Disposition findet sich in der Mappe nicht - wir rekonstruieren den Inhalt möglichst entsprechend den umfangreichen Quellen-MS-Listen, die Ranke nach 1849 auch für seine venezianischen Papiere anlegte. Diese gaben gewöhnlich die Vorlage für die den hinteren InnenBl. dann 1867 aufnotierten Inhaltsverzeichnissen. 10 (9+1) MS konnten wir rekonstruieren bzw. hier wieder zusammenführen - 1 davon(Nr.5) befindet sich heute in Rankes Bibliothek in Syracuse. Im Einzelnen: 1) Sacchetti: Berichte über Venedig. 1618 (Bl.1-2; Bl.1 zeigt auf daß auch er über die Verschwörung nicht unterrichtet war u daran zweifelte.) 2) Ducali (..) 1618 (Bl.3-6; Venedig) 3) Verschwörung v 1618 Daru's Ansicht (Bl.7-10; Wien; vgl. SW 42 S.156f.) 4) Sache von 1618. (Bl.11-24; Wien) 5) Instruttione a v. s(igno)r m(onsigno)r vescovo di Montefiascone destinato residente a Venezia, 1 giugno 1621 (Bl.- -; in Rankes Bibliothek in Syracuse, vgl. Muir MS 312) 6) Instruttione a Mons. l'archivesco d'Amasia (..) (1624?) (Bl.25-28; Rom, Bibl. Albani; Quellen-Abschrift Bl.25-27v nicht von Rankes Hand) 7) Nobelli famiglie di Venetia (..) 1625 und Narratione della eletione di M. Nicolo da Ponte (Bl.29-32 und Bl.33-43) 8) Venezianische Chronisten (Bl.44-49; Venedig) 9) Scrittura dei V savi alla mercanzia: 1647. (Bl.50-51; Venedig) Nicht auf den erwähnten Listen stehend, doch in diesen Zusammenhang gehörend (vgl. auch Muir MS 329): 10) Fragmente zur Verschwörung gegen Venedig (Bl.52-57; Venedig; die Fragmente zeigen Ausarbeitungen Rankes, die teils mit SW 42(1878; Cap.II Verschwörung gegen Venedig S.140f.&189f. bzw. Erstauflage 1831 S.6f.&77f.) übereinstimmen).; Bl.1-2&3-4 ex Faszikel 6.7; Bl.5-6 ex 4.8; Bl.7-10&11-24 ex 6.7; Bl.25-28 ex 4.12; Bl.29&32 ex 6.6, Bl.30&31 ex 6.3; Bl.33-43 ex 6.6 (Bl.36-40 ex 6.4); BL.44-49 ex 6.5; Bl.50-51 ex 6.9; Bl.52-55 ex 6.8; Bl 56-57 ex 3.13; Mappe ex 6.5.
      Edward Muir: The Leopold von Ranke Manuscript Collection of Syracuse University. The complete Catalogue, Syracuse University Press, Syracuse/NY, 1983.